臺灣高等法院刑事裁定　　　　　　　　　100年度抗字第223號
抗　告　人　余美珍
上列抗告人因宣告沒入案件，不服台灣臺北地方法院中華民國99
年12月29日裁定（99年度聲字第2919號），提起抗告，本院裁定
如下：
    主  文
原裁定撤銷，發回台灣臺北地方法院。
    理  由
一、原裁定意旨略以：被告余美珍擔任怡盛國際投資顧問有限公
    司(下稱怡盛公司)負責人，未經主管機關之許可，即為有價
    證券之募集與發行及證券業務經營，而違反證券交易法第22
    條第1項及第44條第1項之規定，經聲請人即臺灣臺北地方法
    院檢察署檢察官認犯同法第175條規定，以97年度偵字第190
    61號為緩起訴確定，有上開字號緩起訴處分書、臺灣高等法
    院檢察署處分書及本院被告前案紀錄表在卷可認，堪以認定
    。再查，被告於調查員詢問時供述：「（問：你販售德能公
    司股票迄今，獲利若干？）獲利大約170萬港幣」等語（見
    臺北市調查處卷第3頁），應可認為係屬因此犯罪行為所得
    之財物。此外，聲請人並未認定被告以詐欺手法獲取利益，
    又證卷交易法第175條之罰則並無如同法第171條第6項沒收
    之特定規定，被告獲利170萬港幣亦無發還投資人之情。是
    以，檢察官聲請沒收之被告犯罪所得雖未扣案，惟無證據證
    明業已滅失，依前開規定，仍應予以沒收。
二、抗告意旨略以：抗告人於調查員詢問時供述所指之獲利大約
    170萬元港幣，惟抗告人並未經檢察官認定以詐欺手法獲取
    利益，則其所稱獲利，係指德能公司發給之酬金，此既非詐
    欺而取得之原物，即非犯罪行為直接所取得之特定物，自不
    得為沒收。又刑事訴訟法第259條之1係規定「得單獨聲請宣
    告沒收」，則沒收與否，法院有裁量之權，另檢察官於案發
    後兩年始聲請法院沒收，無異將遲延扣押之責轉嫁於抗告人
    ，為此提出抗告云云。
三、按檢察官依刑事訴訟法第253條或第253條之1為不起訴處分
    或緩起訴之處分者，對供犯罪所用、供犯罪預備或因犯罪所
    得之物，以屬於被告者為限，得單獨聲請法院宣告沒收，刑
    事訴訟法第259條之1定有明文。查該條係於91年增訂，立法
    理由謂：為免扣押物無法適當處置，導致檢察官因此減低依
    職權不起訴或緩起訴之意願，爰於本條明定供犯罪所用、供
    犯罪預備或因犯罪所得之物，以屬於被告者為限，得單獨聲
    請法院宣告沒收之規定。則依上開增訂理由，似針對扣押物
    之處置，讓檢察官得依法聲請宣告沒收。本件檢察官並未扣
    押被告之犯罪所得財物，能否依本條規定聲請沒收，尚有疑
    義。又條文所謂「因犯罪所得之物」，係指因犯罪直接所取
    得之財物，抗告人辯稱其於調查站所稱獲利，係指德能公司
    發給之酬金，並非販售股票取得之金額，則是否屬因犯罪直
    接所取得之財物，亦有探究餘地。又條文規定「以屬於被告
    者為限」，始得沒收。本件被告係以怡盛公司名義販售香港
    德能公司未上市股票，投資者亦係透過怡盛公司購買股票，
    則抗告人於調查站所稱獲利，究係屬怡盛公司獲利，亦或被
    告個人獲利，自宜究明，始得執為沒收之依據。
四、綜上，本件抗告核有理由，應由本院將原裁定撤銷，為顧及
    被告之審級利益，爰發回原審法院，另為適法之裁判。
三、據上論斷，依刑事訴訟法第413條，裁定如主文。
中    華    民    國   100    年    3     月    25    日
                  刑事第十七庭  審判長法  官 王炳梁
                                      法  官 黃雅芬
                                      法  官 陳世宗
以上正本證明與原本無異。
不得再抗告。
                                      書記官 李佳穎
中    華    民    國   100    年    3     月    25    日